臺灣高等法院臺中分院刑事判決　　　　　　　　　九十二年度上易字第二二三五號
　　上　訴　人
　　即　被　告　乙○○原名孫.
右上訴人因違反毒品危害防制條例案件，不服臺灣彰化地方法院九十二年度易字第一
二二一號中華民國九十二年十月三十日第一審判決（聲請簡易判決處刑案號：臺灣彰
化地方法院檢察署九十二年度毒偵字第二二六八號），提起上訴，本院判決如左：
    主      文
原判決撤銷。
乙○○連續施用第二級毒品，處有期徒刑陸月，如易科罰金，以佰元折算壹日。
    事      實
一、乙○○（原名孫春木）曾於民國八十八年十二月間及九十年十月間分別因施用毒
    品案件，經臺灣臺中地方法院分別以八十八年度毒聲字第六九五四號及九十年度
    毒聲字第五○八○號裁定送勒戒處所觀察、勒戒後，均認無繼續施用毒品之傾向
    而執行完畢釋放，分別由臺灣臺中地方法院檢察署檢察官於八十八年十二月十七
    日，以八十八年度偵字第二三三○號，及九十一年二月二十七日，以九十年度毒
    偵字第四九三一號為不起訴處分確定。仍不知戒絕，復基於施用第二級毒品甲基
    安非他命之概括犯意，於五年內自九十二年二月初某日（確實日期不詳）起，至
    九十二年二月二十七日二十二時許止，連續在其位於彰化縣和美鎮○○里○○路
    九十八號住處，以將甲基安非他命置於玻璃管內，再以火燒烤而吸其煙霧之方式
    ，約每星期一、二次，施用第二級毒品甲基安非他命多次。嗣於九十二年二月二
    十八日十一時五十五分許，因彰化縣警察局和美分局辦理列管毒品人口定期調驗
    業務時，經採其尿液送驗結果，呈安非他命類陽性反應，及於審理時自白，始悉
    上情。
二、案經彰化縣警察局和美分局報請臺灣彰化地方法院檢察署檢察官聲請簡易判決處
    刑，臺灣彰化地方法院彰化簡易庭認有刑事訴訟法第四百五十一條之一第四項但
    書之情形，而改依通常程序審理，再經臺灣彰化地方法院認有刑事訴訟法第二百
    七十三條之一第一項之情形，而改依簡式審判程序審理。
    理      由
一、右揭犯罪事實，業據被告乙○○於原審法院審理時坦承不諱，且其於彰化縣警察
    局和美分局辦理列管毒品人口定期調驗業務為警採集之尿液，經送請詮昕科技股
    份有限公司檢驗結果，呈安非他命類陽性反應，有該公司九十二年三月十九日報
    告編號00000000號濫用藥物尿液檢驗報告一紙在卷可按，被告之自白堪
    以採信。本件事證明確，被告犯有施用第二級毒品之犯行應堪認定。又被告曾於
    八十八年十二月間及九十年十月間分別因施用毒品案件，經臺灣臺中地方法院分
    別以八十八年度毒聲字第六九五四號及九十年度毒聲字第五○八○號裁定送勒戒
    處所觀察、勒戒後，均認無繼續施用毒品之傾向而釋放，分別由臺灣臺中地方法
    院檢察署檢察官於八十八年十二月十七日，以八十八年度偵字第二三三○號，及
    九十一年二月二十七日，以九十年度毒偵字第四九三一號為不起訴處分確定等情
    ，有台灣高等法院被告全國前案紀錄表及臺灣彰化地方法院檢察署刑案資料查註
    紀錄表、不起訴處分書等資料在卷足憑，顯係於前案施用毒品經觀察、勒戒後，
    認無繼續施用毒品之傾向而執行完畢釋放後，五年內再犯本件施用毒品罪，應予
    依法論科。
二、查安非他命為毒品危害防制條例第二條第二項第二款規定之第二級毒品，核被告
    乙○○前揭施用安非他命之行為，係犯該條例第十條第二項之施用第二級毒品罪
    。被告持有第二級毒品之低度行為應為其施用之高度行為所吸收，不另論罪。被
    告先後多次施用第二級毒品甲基安非他命之犯行，時間緊接，所犯又係構成要件
    相同之罪名，顯係基於概括犯意反覆為之，為連續犯，應依刑法第五十六條之規
    定論以一罪，並加重其刑。又被告自白自九十二年二月初某日（確實日期不詳）
    起至同年二月二十七日止，施用第二級毒品甲基安非他命犯行，雖未經起訴，惟
    與被告經起訴施用安非他命部分顯係基於概括犯意所為，為裁判上一罪，應為起
    訴效力所及，基於審判不可分之原則，本院自得併予審理；再者，毒品危害防制
    條例已於九十二年七月九日修正公佈並於九十三年一月九日施行，被告犯罪時間
    在該條例修正施行之前，行為後法律有變更，比較新舊條例應依修正後該條例第
    三十五條第一項第三款審判中之案件適用修正後之毒品危害防制條例規定處理，
    均附此敘明。
三、原審判決認被告施用第二級毒品安非他命罪證明確，予以論罪科刑，固非無見。
    惟查：、原審判決理由基於被告之自白既認被告係自九十二年二月初某日起至
    同年二月二十七日止連續施用安非他命，竟於事實欄載稱：「（乙○○）復基於
    施用第二級毒品之概括犯意，自九十二年二月初某日起，至九十二年『八』月二
    十七日二十二時許止，連續‧‧‧，施用第二級毒品安非他命多次」，事實之記
    載顯有矛盾。、又被告僅自白其約每星期施用毒品一、二次（見原審卷第二十
    一頁反面最後一行），原審判決竟認定被告約每星期施用毒品二、三次，亦有違
    誤。、原判決未及就毒品危害防制條例修正公布施行後，比較新舊適用法條，
    尚有可議。且被告就本案已坦認犯行，雖其上訴未具理由；本院以原判決對於上
    開事實之認定有違誤，自足以影響於量刑之審酌，因認原審量刑顯有過重之情，
    且原判決既有上述可議之處，即屬無可維持，自應由本院將原判決撤銷改判。爰
    審酌被告經二次觀察、勒戒後，猶故態復萌，再施用第二級毒品安非他命不輟，
    無視於毒品對於自身健康之戕害及國家對於杜絕毒品犯罪之禁令，惡性非輕，然
    被告犯後尚知坦認犯行，本之施用毒品者均有相當程度之成癮性及心理依賴性，
    其犯罪心態與一般刑事犯罪之本質並不相同，容應以「病人」之角度為考量，並
    側重適當之醫學治療及心理矯治為宜，且被告經施以長時間之強制戒治，固屬保
    安處分之一種，然既與其所應受之刑罰，同係限制人身自由，揆諸比例原則，量
刑不宜過重等一切情狀，量處被告有期徒刑六月，並諭知易科罰金之折算標準，
    以資懲儆。
四、被告乙○○經合法傳喚，無正當理由不到庭，爰不待其陳述逕行判決。
據上論斷，應依刑事訴訟法第三百六十九條第一項前段、第三百七十一條、第三百六
十四條、第二百九十九條第一項前段，毒品危害防制條例第十條第二項、第三十五條
第一項第三款，刑法第十一條前段、第二條第一項、第五十六條、第四十一條第一項
前段，罰金罰鍰提高標準條例第二條，判決如主文。
本案經檢察官甲○○到庭執行職務。
中      華      民      國      九十三     年     一      月    二十    日
                                臺灣高等法院臺中分院刑事第九庭
                                      審判長法  官  陳  筱  珮
                                            法  官  趙  春  碧
                                            法  官  張  國  忠
右正本證明與原本無異。
不得上訴。
                                            書記官  陳  三  軫
中      華      民      國      九十三     年     一      月   二十八   日
附錄論罪科刑法條：
毒品危害防制條例第十條第二項：
二、施用第二級毒品者，處三年以下有期徒刑。
                                                                        Ｒ
